臺灣屏東地方法院民事判決
111年度屏簡字第242號
原      告  陳榮財  
            陳俊平  
            陳俊吉  

上 列三 人
共      同
訴訟代理人  陳妍豫  
            陳昱丞  
被      告  葉永仁  



            葉永宗  

            葉書宏  

            葉書維  

            葉姿瑛  

            葉錦雪  
            葉慧春  

            蘇郭玉蜜

            吳穗菁  
            鄭凱甄  
            鄭偉廷  
            鄭仁泓  
            謝士豪  

            謝冠君  
            謝孟冠  

            茂生農經股份有限公司

法定代理人  吳清德   
被      告  林玉笭即林麗芳



            邱四卿  
            賴麗雲  

上列當事人間請求塗銷抵押權登記事件，本院於民國111年10月4
日言詞辯論終結，判決如下：
    主  文
一、被告葉永仁、葉永宗、葉書宏、葉書維、葉姿瑛、葉錦雪、
    葉慧春應將附表編號1所示之抵押權登記予以塗銷。
二、被告蘇郭玉蜜應將附表編號2所示之抵押權登記予以塗銷。
三、被告吳穗菁、鄭凱甄、鄭偉廷、鄭仁泓應將附表編號3所示
    之抵押權登記予以塗銷。
四、被告謝士豪、謝冠君、謝孟冠應將附表編號4所示之抵押權
    登記予以塗銷。
五、被告茂生農經股份有限公司即茂生飼料股份有限公司應將附
    表編號5所示之抵押權登記予以塗銷。
六、被告林玉笭即林麗芳應將附表編號6所示之抵押權登記予以
    塗銷。
七、被告邱四卿應將附表編號7所示之抵押權登記予以塗銷。
八、被告賴麗雲應將附表編號8所示之抵押權登記予以塗銷。
九、訴訟費用由被告平均負擔。
    事實及理由
一、被告經合法通知，均未於言詞辯論期日到場，核無民事訴訟
    法第386條所列各款情事，爰依原告之聲請，准由其一造辯
    論而為判決。
二、原告主張：原告三人共有坐落屏東縣○○市○○段○○段00000000
    地號土地（下稱系爭土地），應有部分各為54分之1。而系
    爭土地存有如附表所示之抵押權（下合稱系爭抵押權），其
    所擔保之債權均已罹於請求時效，且被告於時效完成後之5
    年間亦均未實行抵押權，是系爭抵押權業已消滅。為此，爰
    依民法第767條及同法880條之規定提起本訴，請求被告將系
    爭抵押權予以塗銷。並聲明：如主文所示。
三、被告等人均未於言詞辯論期日到場，亦未提出書狀作何聲明
    或陳述。
四、得心證之理由：
　㈠按請求權，因15年間不行使而消滅；以抵押權擔保之債權，
    其請求權已因時效而消滅，如抵押權人於消滅時效完成後，
    5年間不實行其抵押權者，其抵押權消滅，民法第125條前段
    、第880條分別定有明文。次按所有人對於妨害其所有權者
    ，得請求除去之，民法第767條第1項中段規定甚明。又所有
    人排除侵害請求權，為物權，有對世之效力，抵押權之設定
    登記及抵押權內容變更之登記，既屬抵押人與抵押權人雙方
    合意而經登記始得成立生效之行為。倘抵押權業已消滅，仍
    未為抵押權登記之塗銷時，則所有人自得基於所有人之排除
    侵害請求權訴請排除之（最高法院96年度台上字第859號判
    決意旨參照）。消滅時效有中斷或不完成之問題，除斥期間
    則否，即權利人若未在除斥期間未經過前行使其權利，俟期
    間經過，權利即歸消滅，民法第880條之5年期間即屬除斥期
    間（最高法院85年度台上字第646號判決意旨參照）。
　㈡查原告主張之前開事實，有系爭土地登記第一類謄本及屏東
    縣屏東地政事務所111年6月9日屏所地四字第11130629500號
    函所附系爭土地公務用謄本、系爭抵押權最初設定時之人工
    登記謄本可參（見本院卷第95至105頁及另編之謄本資料卷
    宗），而被告迄未到場或以書狀爭執，經本院調查前揭卷證
    資料，足信原告主張為真實。依前揭卷證資料所載，系爭抵
    押權登記之存續期間是分別至57年3月9日、59年11月4日、6
    6年1月4日、75年4月9日及83年11月1日，其所擔保之債權，
    應自該日即處於可行使之狀態，則系爭抵押權所擔保債權之
    請求權，至遲已於15年後即72年3月9日、74年11月4日、81
    年1月4日、90年4月9日及98年11月1日因15年間不行使而罹
    於時效。又被告並未於該債權請求權消滅時效完成後5年內
    實行系爭抵押權，復未到庭或提出書狀陳述有何時效中斷或
    不完成之事由，則依前開規定，系爭抵押權即因除斥期間經
    過而消滅，故原告主張系爭抵押權所擔保債權之請求權已罹
    於時效而消滅，及系爭抵押權亦因除斥期間經過未實行而消
    滅，均於法有據。
五、綜上所述，原告依民法第767條第1項中段之規定，請求被告
    塗銷系爭抵押權登記，為有理由，應予准許。
六、本件雖係就民事訴訟法第427條第1項訴訟適用簡易程序所為
    被告敗訴之判決，惟按命債務人為一定之意思表示之判決確
    定或其他與確定判決有同一效力之執行名義成立者，視為自
    其確定或成立時，債務人已為意思表示，強制執行法第130
    條第1項定有明文，此類判決必待確定後始生擬制債務人已
    為意思表示之效力，於判決確定前，無庸宣告假執行，併予
    敘明。
七、訴訟費用負擔之依據：民事訴訟法第85條第1項前段。
中    華    民    國   111    年    10    月   14     日
                  屏東簡易庭  法  官  藍家慶
正本係照原本作成。
如對判決上訴，須於判決送達後廿日內向本院提出上訴狀，其未
表明上訴理由者，應於提出上訴後二十日內向本院補提理由書狀
（均須按他造當事人之人數附繕本）。
如委任律師提起上訴者，應一併繳納上訴審裁判費。　
中　　華　　民　　國　　111 　年　　10　　月　　14　　日
                              書記官  鍾嘉芸
附表：　　　
土地標示 編號 抵 押 權 設 定 明 細 屏東縣○○市○○段○○段00000000地號土地，權利範圍合計為54分之3（原告陳榮財、陳俊平、陳俊吉之應有部分各為54分之1） 1 字號：屏登字第016120號 登記日期：109年3月6日 登記原因：判決繼承 權利人：葉永仁、葉永宗、葉書宏、葉書維、葉姿瑛、葉錦雪、葉慧春 債權額比例：公同共有1分之1 擔保債權總金額：30,000元 存續期間：自56年3月10日至57年3月9日 清償日期：（空白） 設定義務人：謝火傳  2 字號：屏登字第007858號 登記日期：59年10月8日 登記原因：設定 權利人：蘇郭玉蜜 債權額比例：2分之1 擔保債權總金額：300,000元 存續期間：自59年10月5日至59年11月4日 清償日期：（空白） 設定義務人：洪石頭  3 字號：屏登字第016140號 登記日期：109年3月9日 登記原因：判決繼承 權利人：吳穗菁、鄭凱甄、鄭偉廷、鄭仁泓 債權額比例：公同共有2分之1 擔保債權總金額：300,000元 存續期間：自59年10月5日至59年11月4日 清償日期：（空白） 設定義務人：洪石頭  4 字號：屏登字第016130號 登記日期：109年3月6日 登記原因：判決繼承 權利人：謝士豪、謝冠君、謝孟冠 債權額比例：公同共有1分之1 擔保債權總金額：300,000元 存續期間：自65年1月5日至66年1月4日 清償日期：（空白） 設定義務人：謝火傳  5 字號：屏登字第005784號 登記日期：65年4月19日 登記原因：設定 權利人：茂生農經股份有限公司即茂生飼料股份有限公司 債權額比例：1分之1 擔保債權總金額：700,000元 存續期間：自65年4月9日至75年4月9日 清償日期：（空白） 設定義務人：謝火傳  6 字號：屏登字第025575號 登記日期：83年8月4日 登記原因：設定 權利人：林玉笭即林麗芳 債權額比例：6分之3 擔保債權總金額：3,600,000元 存續期間：自83年8月1日至83年11月1日 清償日期：83年11月1日 設定義務人：林三寶  7 字號：屏登字第025575號 登記日期：83年8月4日 登記原因：設定 權利人：邱四卿 債權額比例：6分之2 擔保債權總金額：3,600,000元 存續期間：自83年8月1日至83年11月1日 清償日期：83年11月1日 設定義務人：林三寶  8 字號：屏登字第025575號 登記日期：83年8月4日 登記原因：設定 權利人：賴麗雲 債權額比例：6分之1 擔保債權總金額：3,600,000元 存續期間：自83年8月1日至83年11月1日 清償日期：83年11月1日 設定義務人：林三寶